臺灣嘉義地方法院交通事件裁定　　　　　　　　　　九十三年度交聲字第一三六號
　　原處分機關　交通部公路總局嘉義區監理所
　　異　議　人　甲○○
　（即受處分人）
右列異議人即受處分人因違反道路交通管理處罰條例案件，對於原處分機關即交通部
公路局嘉義區監理所中華民國九十三年七月十三日所為之處分（嘉監裁字第裁七○－
Ｚ00000000號裁決書）聲明異議，本院裁定如左：
    主  文
原處分撤銷。
甲○○汽車駕駛人，汽車行駛於高速公路，而不遵管制之規定（未依速限標誌指示行
駛），處罰鍰新台幣仟元，並記違規點數壹點。又甲○○汽車駕駛人，汽車行駛於
高速公路，而不遵管制之規定（未依規定變換車道），處罰鍰新台幣仟元，並記違
規點數壹點。
    理  由
一、按汽車行駛於高速公路或設站管制之道路，而不遵管制之規定者，處汽車駕駛人
    新臺幣三千元以上六千元以下罰鍰；第一項關於高速公路之使用限制、禁止、行
    車規定及管理等事項之規則，由交通部會同內政部定之；道路交通管理處罰條例
    第三十三條第一項及第三項著有明文。又按汽車行駛高速公路，應依速限標誌指
    示；汽車在行駛途中，不得驟然或任意換車道，如欲超越前車或變換車道時，應
    先顯示方向燈告知前後車輛，並保持安全距離及間隔，方得超越或變換車道。高
    速公路交通管制規則第五條第一項本文、第十一條亦有規定。復依違反道路交通
    事件統一裁罰標準表規定，違反道路交通管理處罰條例第三十三條第一項，到案
    期限內繳納罰鍰或到案聽候裁決者，處罰鍰新台幣三千元。
二、(1)另按汽車違反道路交通管理事件有下列情形之一，當場不能或不宜舉發攔截掣
    單舉發者，得逕行舉發之：一、闖紅燈或平交道。二、搶越行人穿越道。三、違
    規停車而駕駛人不在場。四、不服指揮稽查而逃逸或聞消防車、救護車、警備車
    、工程救險車之警號不立即避讓者。五、以科學儀器取得違規證據資料，足資認
    定其違規事實者，道路交通管理處罰條例第七條之二定有明文。(2)再按在高速公
    路執勤之警察人員發現汽車駕駛人違反交通管理事件，當場不能或不宜攔截掣單
    舉發者，除依違反道路交通管理事件統一裁罰標準及處理細則第二十三條（本院
    按即前揭第七條之二）規定辦理外，遇有左列情形之一者，得逕行舉發：一、超
    過規定速度行駛者。二、不依規定變換車道者。三、在同向三車道路段大型車行
    駛內側車道或同向四車道以上路段大型車行駛內側兩車道者。四、在路肩行駛者
    。五、未保持行車安全距離者。六、載重貨車逃避過磅或過磅超重未停車處理者
    。七、行經收費站不依規定繳費逃逸者。高速公路交通管制規則第二十六條第二
    項亦有規定。
三、原處分意旨略以：本件異議人即受處分人（下稱異議人）甲○○於民國（下同）
    九十三年一月二十五日晚間十時二十四分許，駕駛宋福茂所有之車牌號碼六Ｕ─
    一二○三號自用小客車，途經國道一號高速公路南向二百四十公里處，因有「在
    高速公路超速行駛（行速一百十五公里、限速一百公里、超速十五公里）、在道
    路蛇行」之違規，經內政部警政署國道公路警察局第四隊員警，依道路交通管理
    處罰條例第三十三條第一項、第四十三條第一項第一款規定，以內政部警政署國
    道公路警察局九十三年一月二十五日公警局交字第Ｚ00000000號舉發違
    反道路交通管理事件通知單，對於汽車所有人宋福茂掣單「逕行舉發」，嗣異議
    人向原處分機關陳述其係駕駛人，並無違規行為，然原處分機關即交通部公路總
    局嘉義區監理所（下稱原處分機關）仍認異議人有前揭「在高速公路超速行駛、
    在道路蛇行」之行為，乃依前揭第三十三條第一項、第四十三條第一項第一款及
    違反道路交通管理事件統一裁罰基準表等規定，於九十三年七月十三日，以嘉監
    裁字第裁七○－Ｚ00000000號裁決書裁處異議人罰鍰新台幣（下同）二
    萬一千元，且依前揭條例第六十三條第一項第一款、第三款規定記異議人違規點
    數四點云云。聲明異議意旨則以：異議人當時正常駕車行經上開路段，並未有員
    警所指之超速及蛇行之危險駕駛行為，有當時在車上之友人鄭鈍裕可為證人，又
    舉發員警未以錄影或照片蒐證告發，令人難服，請求撤銷原處分云云。
四、經查：
  (一)本件異議人甲○○於前揭時間，駕駛前揭小客車，途經前揭高速公路地點，遭警
    方認有「在高速公路超速行駛、在道路蛇行」之違規，而以前揭違規通知單「逕
    行舉發」，原處分機關仍認異議人有前揭違規行為，依道路交通管理處罰條例第
    三十三條第一項、第四十三條第一項第一款及第六十三條第一項規定，以前揭裁
    決書裁處異議人罰鍰二萬一千元，並記異議人違規點數四點之處分等情，業據異
    議人陳明在卷，並有前開違規通知單及裁決書等件附卷可稽，可堪採認。
  (二)其次，本院依職權傳喚證人即舉發前揭違規之警員林鐘誠、陳育生到庭隔離訊問
    ，其等均結證稱：當時我們駕車（陳育生搭載林鐘誠），在國道一號高速公路南
    下二百四十公里路肩處執行定點測速勤務，由陳育生在巡邏車的駕駛座操作雷達
    測速器測速，林鐘誠則坐在駕駛座右側，後來陳育生測到一部三陽白色轎車的時
    速為一百十五公里，超過當地的一百公里速限，就打閃光燈站到車外去，搖動指
    揮棒示意停車，但該車未停，反而加速逃離，陳育生就上車開車追逐，並鳴放警
    報器，同時林鍾誠用無線電向警局基地台查詢該車的廠牌、車號及顏色等特徵，
    經查核都相符，就是本件小客車；該車逃離過程中，在車道上變換車道五次以上
    ，變換車道時沒有打方向燈，而且與前後車輛距離都很接近，沒有在安全距離外
    就任意變換車道，強行插入車流，當時是過年期間，車輛很多，已經影響其他車
    輛的安全，該車從二四○公里處開到二四三公里處，駛入往七十八號快速道路的
    環道，還在環道（單車道）上超越一部大貨車，我們一直攔停該車，但該車都不
    停，就駛下交流道，往大林方向離去，我們便停止追車等語，證人陳育生並證稱
    ：我測到前揭小客車超速後，就一直盯著該車，看他攔停不停，然後變換車道逃
    逸，不可能測錯車輛等語，證人林鐘誠復證稱：前揭超速車輛的方向燈是白色透
    明帶藍光，在該車逃逸過程中，我們尾隨在該車後面，看到該車從減速車道插入
    外側車道，又插入內側車道，再插回外側車道，如此在車流中亂竄，該車還在槽
    劃線上超越一部遊覽車，然後進入七十八號快速道路等語甚明（以上均見本院九
    十三年九月三十日調查筆錄），並有證人等提出附卷之國道通路警察局電腦料查
    詢紀錄簿一紙載明「查詢內容：六Ｕ─一二○三、三陽、白色、二四○超速」足
    稽（見本院卷第二十四頁），互核相符，又衡諸證人林鐘誠、陳育生均為執法人
    員，與異議人素不相識，並無仇怨，諒無設詞誣陷異議人之理，故證人即舉發員
    警所證應堪採信，是認本件異議人駕駛前揭小客車，行經前揭時地，確實有「超
    速行駛」及「未依規定變換車道」之違規無誤。(2)至於異議人所舉證人鄭鈍裕到
    庭證稱：九十三年一月二十四日我與異議人一起坐遊覽車北上，到達中壢的交流
    道後，異議人要去他前妻家，我就去找朋友，我便與異議人分開，隔天下午四點
    多，我打電話給異議人說我有事要回家，叫他載我回家，我請我叔叔載我到新屋
    交流道，當天下午六點多，異議人就開車到新屋交流道載我等語（見本院九十三
    年十月十三日調查筆錄），惟異議人卻陳稱：當時我與鄭鈍裕兩人一起到中壢玩
    ，都一直在一起，後來在我朋友宋福茂家（位於平鎮市○○街），鄭鈍裕說有事
    要回家，我便與鄭鈍裕在宋福茂家中，向宋福茂借車，直接從宋福茂家中搭載鄭
    鈍裕，由中壢新屋交流道南下回來等語（見九十三年十月十三日）；是異議人與
    證人鄭鈍裕對於其二人「當時北上中壢後是否均在一起」及「異議人借車搭載鄭
    鈍裕之情形」等事項，所陳互見矛盾，故認證人鄭鈍裕之信用性甚值懷疑，因此
    ，鄭鈍裕雖在本院證稱：異議人當時駕車並無違規及遭警車追逐情事云云，然此
    不足使本院形成對於異議人有利之認定。
五、綜上，異議人確有前揭駕車在高速公路「超速行駛」及「未依規定變換車道」之
    違規，已見前述，是原處分機關依道路交通管理處罰條例第三十三條第一項、第
    六十三條第一項第一款、高速公路交通管制規則第五條第一項本文及前揭標準表
    之規定，就「超速行駛」部分裁處異議人罰鍰三千元及記違規點數一點之處分（
    本院按前揭違規通知單投妥時已逾到案期限，有第四警察隊九十三年三月十五日
    公警國四交訴字第○九三○○○○三七一號函附於原處分機關處理交通違規聲明
    異議案件卷宗可稽），固非無見，惟原處分機關所為異議人「在道路上蛇行」之
    裁罰部分，依道路交通管理處罰條例第七條之二、高速公路交通管制規則第二十
    六條第二項之規定，該等違規應以科學儀器取得違規證據資料，足資認定其違規
    事實，且當場不能或不宜舉發攔截掣單舉發者，方得逕行舉發，而本件就此部分
    並未以科學儀器取得任何之違規證據資料，故原處分機關對於此部份之處分即有
    未洽。雖異議人前揭異議意旨並無可採，然原處分既有前揭可議之處，自屬無可
    維持，應由本院予以撤銷改判，並就前揭「超速」及「未依規定變換車道」之違
    規行為，依道路交通管理處罰條例第三十三條第一項、第六十三條第一項第一款
    、高速公路交通管制規則第五條第一項、第十一條及前揭標準表之規定，裁處如
    主文第二項所示之處分。
據上論斷，應依道路交通案件處理辦法第二十條前段，裁定如主文。
中      華      民      國      九十三    年    十二     月     三十一  日
 臺灣嘉義地方法院交通法庭
                                             法  官  盧  鳳  田
右正本證明與原本無異。
如不服本裁定，應於送達後五日內，向本院提出抗告（應附繕本）
中      華      民      國      九十三    年    十二     月     三十一  日
                                             書記官  楊  國  色
